臺灣嘉義地方法院交通事件裁定　　　　 96年度交聲字第226號
原處分機關　交通部公路總局嘉義區監理所嘉義市監理站
異　議　人
即受處分人　甲○○
上列異議人因違反道路交通管理處罰條例案件，對於交通部公路
總局嘉義區監理所嘉義市監理站於九十六年九月十四日以嘉監義
裁字第裁76-Z00000000號，聲明異議，本院裁定如下：
    主  文
交通部公路總局嘉義區監理所嘉義市監理站於民國九十六年九月
十四日嘉監義裁字第裁76-Z00000000號處分撤銷。
甲○○不罰。
    理  由
一、按「汽車駕駛人，駕駛汽車經測試檢定有下列情形之一者，
    處新臺幣一萬五千元以上六萬元以下罰鍰，並當場移置保管
    該汽車及吊扣其駕駛執照一年；因而肇事致人受傷者，並吊
    扣其駕駛執照二年；致人重傷或死亡者，吊銷其駕駛執照，
    並不得再考領：一酒精濃度超過規定標準。二吸食毒品、迷
    幻藥、麻醉藥品及其相類似之管制藥品。」、「汽車駕駛人
    違反本條例規定，應受吊扣駕駛執照處分。」，道路交通管
    理處罰條例第三十五條第一項第一款、第六十七條第六項定
    有明文，而汽車駕駛人飲用酒類或其他類似物後其吐氣所含
    酒精濃度超過每公升○．二五毫克或血液中酒精濃度超過百
    分之○．○五以上者，不得駕車，道路交通安全規則第一百
    十四條第二款亦規定甚明。
二、本件異議人即受處分人甲○○駕駛車牌號碼Z2-007號之自用
    一般大貨車，在95年6月15日7時6分在國道三號278.6公里大
    林段經警以酒精濃度超過規定標準而告發，嗣原處分機關乃
    於95年6月28日依道路交通管理處罰條例第三十五條第一項
    第一款及違反道路交通管理事件統一裁罰基準及處理細則第
    四十三條、第六十一條規定，以嘉監義裁字第裁76-Z000000
    00號，裁處異議人罰鍰新臺幣五萬二千五百元，並吊扣駕駛
    執照十二個月，並經臺灣嘉義地方法院檢察署檢察官，以其
    涉犯刑法公共危險罪，九十五年偵字第四六九三號予以緩起
    訴處分期間一年，並應向國庫繳納新臺幣三萬元，於九十六
    年八月七日期滿，嗣異議人就前揭裁決處分異議，經本院交
    通法庭以九十五年交聲字第一三七號裁定「原處分關於罰鍰
    新台幣伍萬貳仟伍佰元部分撤銷。」，嗣再經交通部公路總
    局嘉義區監理所嘉義市監理站於九十六年九月十四日以嘉監
    義裁字第裁76-Z00000000號裁處「罰鍰新臺幣五萬二千五百
    元」，為異議人陳明，並有緩起訴處分書、交通事件裁定、
    裁決書、臺灣高等法院前案紀錄表各一份附卷可按，堪予認
    定。
三、異議人以原處分機關於九十六年九月十四日再依道路交通管
    理處罰條例處罰，顯已違反行政罰法「一罪不二罰」原則為
    此不服等語。經查：
（一）按九十四年二月五日公布，九十五年二月五日施行之行政
      罰法第二十六條規定：「一行為同時觸犯刑事法律及違反
      行政法上義務規定者，依刑事法律處罰之。但其行為應處
      以其他種類行政罰或得沒入之物而未經法院宣告沒收者，
      亦得裁處之。前項行為如經不起訴處分或為無罪、免訴、
      不受理、不付審理之裁判確定者，得依違反行政法上義務
      規定裁處之。」。又其他種類行政罰，係指違反行政法上
      之義務應受「裁罰性」之「不利處分」，依行政罰法第二
      條規定，包括限制或禁止行為之吊扣證照處分。究其立法
      目的，一行為同時觸犯刑事法律及違反行政法上義務規定
      時，由於刑罰與行政罰同屬對不法行為之制裁，而刑罰之
      懲罰作用較強，故依刑事法律處罰，即足資警惕時，實無
      一事二罰再處行政罰之必要，且刑事法律處罰，由法院依
      法定程序為之，較符合正當法律秩序，應予優先適用，但
      罰鍰以外之沒入或其他種類行政罰，因兼具維護公共秩序
      之作用，為達行政目的，行政機關仍得併予裁處。
（二）道路交通主管機關對於汽車駕駛人之酒後駕車行為，依道
      路交通管理處罰條例第三十五條第一項第一款規定予以裁
      罰，係對行為人違反行政法上義務規定之行政罰，且該條
      例關於一行為同時觸犯刑事法律及違反行政法上義務規定
      者，並無特別規定，是以，汽車駕駛人酒後駕車行為，經
      測試檢定酒精濃度超過規定標準，同時涉犯刑法第一百八
      十五條之三之公共危險罪嫌者，道路交通主管處罰機關除
      有上開行政罰法第二十六條第一項但書規定，得處以其他
      種類行政罰之情形外，關於罰鍰部分，即應依上開行政罰
      法第二十六條及道路交通管理處罰條例第十條規定，移送
      地方法院檢察署處理，於移送後，非有上開行政罰法第二
      十六條第二項所定不起訴等事由，得依違反行政法上義務
      規定裁處者，不得再依道路交通管理處罰條例第三十五條
      第一項第一款規定，裁處行為人罰鍰之行政罰。
（三）再按「緩起訴期間內，有下列情形之一者，檢察官得依職
      權或依告訴人之聲請撤銷原處分，繼續偵查或起訴：一於
      期間內故意更犯有期徒刑以上刑之罪，經檢察官提起公訴
      者。二緩起訴前，因故意犯他罪，而在緩起訴期間內受有
      期徒刑以上刑之宣告者。三違背第二百五十三條之二第一
      項各款之應遵守或履行事項者」，刑事訴訟法第二百五十
      三條之三第一項定有明文。據此可徵經檢察官為「緩起訴
      」處分者，於「緩起訴」之猶豫期間內，最終是否會被檢
      察官提起公訴，猶懸而未定，亦即「緩起訴」處分於猶豫
      期間內尚未具有實質之確定力，檢察官於緩起訴期間內，
      可對被告為繼續觀察，如被告顯無反省警惕之情或根本欠
      缺反省警惕之能力，檢察官仍得依職權或依告訴人之聲請
      ，將被告「緩起訴」處分撤銷。而行政罰法第二十六條明
      定一事不二罰原則，且應受行政罰之行為如經不起訴處分
      或為無罪、免訴、不受理、不付審理之裁判「確定」者，
      始得依違反行政法上義務規定裁處之，並未包括「緩起訴
      」處分在內，雖「緩起訴」處分之最終使被告免於刑事訴
      追之效果與「不起訴」處分之效果相同，行政罰法第二十
      六條第二項是否包括緩起訴處分情形，固非無疑。惟依行
      政罰法第二十六條第二項之立法意旨，亦必須待緩起訴處
      分實質確定時，被告才最終地確定免於受刑事訴追，原處
      分機關始得為行政裁罰，亦即在緩起訴期間內即猶豫期間
      期滿前，該緩起訴處分仍有被撤銷之可能，此時原處分機
      關若依法為行政裁決，將使受處分人有同時遭受行政處罰
      及刑事訴追之危險，顯與行政罰法第二十六條規定之立法
      意旨相違背。準此，自行政罰法第二十六條規定立法意旨
      為有利於行為之解釋，應認應受行政裁罰之行為，關於罰
      鍰部分，同一事實如經緩起訴處分確定者，亦有行政罰法
      第二十六條明定一事不二罰原則之適用。
（四）本件異議人於上揭時、地酒後駕車，違反道路交通管理處
      罰條例第三十五條第一項第一款規定之違規行為，同時觸
      犯刑事法律及違反行政法上義務規定之行為，揆諸前揭規
      定與說明，「罰鍰」部分應依刑事法律處罰之，況異議人
      在經臺灣嘉義地方法院檢察署檢察官為緩起訴處分時，並
      經該署檢察官命其對向國庫支付三萬元確定在案，已如前
      述，此固非刑法所定「刑」之種類，然係依刑事訴訟法所
      為緩起訴之負擔條件，異議人名譽、心理產生相當制約並
      影響被告財產上之權利，與刑法之「刑」同屬刑罰權訴追
      發動之結果，實質該當行政罰法第二十六條第一項之「依
      刑事法律」之處罰。據此，原處分機關於依道路交通管理
      處罰條例第三十五條第一項第一款規定，對上開酒後駕車
      之違規行為予以裁罰時，除其行為應處以其他種類行政罰
      即禁考駕駛執照一年部分，仍得予以裁處外，就異議人違
      反行政法上義務而受罰鍰部分，依行政罰法第二十六條第
      一項前段規定，即應依刑事法律處罰之，不得再依上揭道
      路交通管理處罰條例等規定裁罰之。從而，原處分機關於
      九十六年九月十四日再依道路交通管理處罰條例第三十五
      條第一項第一款規定，裁處異議人罰鍰五萬二千五百元之
      行政裁罰部分，即有未洽，異議人異議，為有理由，自應
      由本院撤銷原處分，諭知不罰。
據上論斷，應依道路交通案件處理辦法第二十條前段，裁定如主
文。
中　　華　　民　　國　　96　　年　　9 　　月　　29　　日
                  交通法庭法　官　蔡廷宜
上為正本，係照原本作成，證明與原本無異。
如不服本裁定，應於送達後五日內，向本院提出抗告狀。
中　　華　　民　　國　　96　　年　　9 　　月　　29　　日
                          書記官　蕭琪男
